【裁判字號】    99,易,682
【裁判日期】    990615
【裁判案由】    詐欺
【裁判全文】
臺灣臺中地方法院刑事判決               99年度易字第682號
公  訴  人  臺灣臺中地方法院檢察署檢察官
被      告  甲○○
上列被告因詐欺案件，經檢察官提起公訴（97年度偵字第27084號）
，本院判決如下：
    主    文
甲○○幫助犯詐欺罪，處有期徒刑伍月，如易科罰金，以新台幣
壹仟元折算壹日，減為有期徒刑貳月拾伍日，如易科罰金，以新
台幣壹仟元折算壹日。
    事    實
一、甲○○可預見一般人收集金融帳戶使用常與財產犯罪密切相
    關，且取得他人存摺之目的在於收取贓物及掩飾犯行，並逃
    避檢警查緝，竟基於幫助詐欺之犯意，向不特定人收受帳戶
    使用。其及綽號「劉文筆」之人於民國95年8、9月間某日，
    在臺中市○○路上之全家便利商店前，以新臺幣（下同）
    5,000元之代價，向丙○○（經判處有期徒刑四月，減為有
    期徒刑二月確定）收受其妻丁○○（經判處有期徒刑二月確
    定）所申請開立之華南商業銀行豐原分行帳號000000000000
     0號帳戶之存摺、金融卡與印章後，再交付予詐騙集團成員
    使用。嗣該人及其所屬詐騙集團成員取得丁○○之上開帳戶
    後，即基於意圖為自己不法所有之犯意，於95 年10月中旬
    某日，撥打電話予乙○，向乙○詐稱其已中獎100萬元，惟
    須先繳稅金與香港賽馬協會之入會費等語，致乙○陷於錯誤
    ，而於95年10月27日，匯款31萬元至被告丁○○之上開帳戶
    內。嗣乙○發覺有異，報警處理而查悉上情。
二、案經法務部調查局高雄縣調查站移送臺灣臺中地方法院檢察
    署檢察官偵查起訴。
    理    由
一、訊據被告甲○○矢口否認有何幫助詐欺犯行，辯稱：因丙○○、丁○○表明缺錢使用，請伊幫忙，伊沒有辦法幫忙，所
    以就介紹渠等與劉文筆認識，「劉文筆」會帶他們去找一位
    叫「大姊」的人辦門號與簿子，就可以換錢使用，可以拿去
    賣，是經過「劉文筆」才有這個辦法，伊是幫助他們介紹「
    劉文筆」，並沒有向丙○○、丁○○收受帳戶，況且丙○○
    本身認識詐欺階層比伊高的詐欺集團之人，他自己賣給詐欺
    集團之人價錢會更高，不可能先交給伊再交給詐欺集團之人
    云云。
二、經查：
（一）被害人乙○遭詐欺集團詐騙，匯款31萬元至丁○○之上開
      帳戶之事實，業據證人即被害人乙○於警詢時證述明確（
      證人乙○於警詢中之陳述，係被告以外之人於審判外之陳
      述，當事人於本院調查證據時，知有刑事訴訟法第159 條
      第1項不得為證據之情形，而未於言詞辯論終結前聲明異
      議，視為同意作為證據，且本院審酌該言詞陳述，僅係被
      害人陳述其等被害之經過，並未積極指認被告，且提出與
      所述相符之匯款單等為據，應非攀誣之陳訴，本院認為其
      作成時之情況為適當，而得為證據），並有臺灣土地銀行
      入戶電匯申請書、華南商業銀行豐原分行96年5月8日96
      華豐存字057號函附之丁○○上開帳戶開戶資料及交易明
      細表可資佐證。堪認丁○○所有之上開帳戶確已成為詐騙
      集團所使用之人頭帳戶。
（二）證人丁○○於本院審理中證稱，其前揭所申請設立之華南
      商業銀行豐原分行帳號000000000000 0號帳戶之存摺、金
      融卡與印章，在臺中縣豐原市○○街79巷18之1號住處，
      交由丙○○取走，丙○○在臺中市○○路上之全家便利商
      店前，將上開帳戶之存摺、金融卡、印章等物，交付予甲○○等語（本院卷第43頁至45頁），證人丙○○於本院審
      理中亦證稱，丁○○0000000000 00 0號帳戶之存摺、金
      融卡與印章，伊向丁○○取走後，在臺中市○○路上之全
      家便利商店前，將之轉交予甲○○及其所屬之詐騙集團成
      員「劉文筆」等語（本院卷第45頁至第47頁）。丁○○因
      交付上開犯罪行為，經臺灣臺中地方法院於96年10月2日
      ，以96年度中簡字第2100號判決判處有期徒刑2月，於96
      年10月29日確定；被告丙○○業因同一犯罪行為，經臺灣
      臺中地方法院於96年7月27日，以96年度豐簡字第541號判
      決，判處有期徒刑4月，減刑為有期徒刑2月，並於96年8
      月27日確定，有各該判決書附卷可參，渠等於前案之歷次
      偵查、審理迄至本件偵審中，均指述交付帳戶之對象為被
      告而自始為一致之陳述，可信度甚高。衡情，證人丁○○
      、丙○○當無甘冒偽證重罪處罰之風險，而憑空捏造不實
      指訴以誣陷被告之理。參以被告亦不否認其曾為詐欺集團
      之人收集存摺、金融卡等物，亦被判處徒刑過，及其曾介
      紹丙○○買賣帳戶事宜，益徵證人丁○○、丙○○證述交
      付帳戶予被告及詐欺集團成員「劉文筆」等情節，應屬可
      信，且證人丙○○、丁○○於偵查中均供稱係直接出賣並
      交付上開帳戶金融卡、密碼予被告，與本院證人丁○○供
      稱係聽聞丙○○所說，丙○○供稱，係看到「劉文筆」之
      人轉交予被告，及「劉文筆」跟伊說轉交給被告云云，略
      有不同，惟證人丙○○另供稱，其在執行案件後，均在精
      神療養院，足見其精神並非完全健全，難期其陳述均完全
      一致，且其二人於偵查後至本院審理已歷時多日，證言不
      免被污染，惟均一致證稱證人丁○○之金融卡及密碼係交
      給被告，故其等於本院所陳述尚非不堪採信。綜上，被告
      所辯，顯係事後卸責之詞，委無足採。事證明確，被告犯
      行洵堪認定。
二、核被告所為，係犯刑法第30條第1項、第339條第1項之幫助
    詐欺取財罪。被告幫助該真實姓名年籍不詳之成年人及所屬
    詐欺集團成員犯詐欺取財罪，為幫助犯，按正犯之刑減輕之
    。爰審酌被告素行不佳，有台灣高等法院被告前案紀錄表、
    犯罪動機、所生損害不少、其並非正犯僅係幫助犯、生活狀
    況、智識，及犯後否認犯罪未見悔改之意等一切情狀，量處
    如主文所示之刑，並諭知易科罰金之折算標準。被告犯罪時
    間係在96年4月24日以前，核與中華民國96年罪犯減刑條例
    第2條第1項第3款規定相符，減其刑二分之一，減為有期徒
    刑二月十五日，並諭知易科罰金之折算標準。
三、據上論斷，應依刑事訴訟法第二百九十九條第一項前段，刑
    法第三百三十九條第一項、第三十條、第四十一條第一項前
    段，中華民國96年罪犯減刑條例第2條第1項第3款、第9條、
    第7條。刑法施行法第一條之一，判決如主文。
中    華    民    國    99    年    6     月    15    日
                  刑事第一庭    審判長法  官  何志通
                                      法  官  許惠瑜
                                      法  官  林清鈞
以上正本證明與原本無異。
如不服本判決應於收受判決後10日內向本院提出上訴書狀，並應
敘述具體理由；其未敘述上訴理由者，應於上訴期間屆滿後20日
內向本院補提理由書（均須按他造當事人之人數附繕本）「切勿
逕送上級法院」。
                                書記官  陳貴卿
中    華    民    國    99    年    6     月    22    日
附錄論罪科刑法條
中華民國刑法第339條第1項
意圖為自己或第三人不法之所有，以詐術使人將本人或第三人之
物交付者，處 5 年以下有期徒刑、拘役或科或併科 1 千元以下
罰金。

司法院資訊處製作；財團法人民間司法改革基金會備份。
